【裁判字號】    90,訴,1050
【裁判日期】    900924
【裁判案由】    槍砲彈藥刀械管制條例
【裁判全文】
臺灣臺南地方法院刑事判決                          九十年度訴字第一五號
    公  訴  人  臺灣台南地方法院檢察署檢察官
    被      告  甲○○
右列被告因槍砲彈藥刀械管制條例案件，經檢察官提起公訴（九十年度偵字第七九五
二號），本院判決如左：
    主  文
甲○○未經許可，持有可發射子彈具有殺傷力之改造玩具手槍，處有期徒刑壹年陸月
，併科罰金新台幣玖萬元，罰金如易服勞役以新台幣玖佰元即銀元參佰元折算壹日，
扣案之改造玩具手槍壹枝（含彈匣壹個）及子彈肆顆均沒收。
    事  實
一、甲○○自不詳之日時起，未經許可持有具殺傷力之仿ＢＥＲＥＴＴＡ廠半自動手
    槍之改造玩具手槍一把（管制編號0000000000號）及土造金屬子彈七
    顆，而於民國九十年七月十三日上午，將上開手槍及其中五顆子彈藏放於所騎乘
    之車號ＺＶＨ─五五三號輕機車置物箱內，並騎乘該機車外出，嗣經警據報於同
    日上午十一時三十分許，在台南縣新化鎮○○路一０八一號旁當場查獲，並扣得
    上開將上開手槍一把（含彈匣一個）、子彈五顆。另循線至甲○○開設位在台南
    縣新化鎮○○路一００一號「茂茂檳榔攤」之房間內，查扣其餘二顆子彈（總計
    查扣子彈七顆，經試射三顆，尚餘子彈四顆、彈殼三顆、彈頭二顆）。
二、案經台南縣警察局玉井分局報請台灣台南地方法院檢察署檢察官偵查起訴。
    理  由
一、訊據被告甲○○固不否認有於上開時地為警查獲持有上開槍彈之事實，惟矢口否
    認有非法持有上開槍彈之犯行，並辯稱：上開槍彈係友人楊雅慶（已故）於八十
    五年間，藏放在台南縣新化鎮○○路一○○一號附近空地下，並於生前託伊繳交
    與警，伊因認事不關己而遲未報繳，近日因見該處有外勞出入，遂將上開槍彈起
    出欲送往警局報繳云云。惟查，被告為警查獲當時，係往台南縣新市鄉方向行駛
    ，與其於警訊所稱欲往台南縣新化分局之方向不同。而其於警訊辯稱：因有友人
    叫伊過去一下，故先往新市方向行駛云云；與其於本院辯稱：伊原欲往新市警局
    報繳槍彈，後認當地應屬新化分局之轄區而掉頭行駛云云，亦有出入。又據被告
    所供，楊雅慶早於二、三年前，即將上開槍彈藏放位置告知被告，並託伊向警局
    報繳，則被告何以遲至案發當日始欲向警報繳，而適為警查獲。且上開槍彈既埋
    於地下，則當地縱有外勞出入之情形，衡情亦無挖地尋獲上開槍彈之可能。況被
    告如欲報繳槍彈而顧忌恐遭牽連，大可以電話向警陳述上開槍彈之藏放位置，毋
    庸親自起出槍彈冒險送警。再者，被告倘果有報繳上開槍彈之意，何以猶藏二顆
    子彈在其所經營之上開檳榔攤房內，而未一併裝車送警處理。凡此足證，被告所
    辯前後矛盾，且悖於常情，顯係虛應卸責之詞，自不足採。此外，並有具殺傷力
    仿半自動手槍改造玩具手槍一把及子彈七發扣案可證，而上開槍彈經送內政部警
    政署刑事警察局鑑定結果，認係由仿ＢＥＲＥＴＴＡ廠半自動手槍製造之玩具手
    槍更換土造金屬槍管改造而成，機械性能良好，認具殺傷力；上開子彈七顆，認
    均係玩具手槍用金屬彈殼加裝直徑七ｍｍ圓錐狀之土造金屬彈頭而成，經試射三
    顆結果，均能擊發，均認具殺傷力，有內政部警政署刑事警察局九十年八月六日
    刑鑑字第一七０七二九號鑑驗通知書在卷可稽。本件事證明確，被告未經許可持
    有上開槍彈之犯行，應堪認定。
二、被告未經許可持有可發射子彈具有殺傷力之改造玩具手槍及有殺傷力之子彈，核
    其所為，係犯槍彈藥刀械管制條例第十一條第四項之未經許可持有可發射子彈具
    有殺傷力之改造玩具手槍罪，及同條例第十二條第四項之未經許可持有子彈罪。
    被告同時同地持有上開槍彈，係一持有行為同時觸犯構成要件不相同之罪名，為
    想像競合犯，應依刑法第五十五條前段之規定從一重之未經許可持有可發射子彈
    具有殺傷力之改造玩具手槍罪處斷。爰審酌被告於目前社會治安因槍枝氾濫而日
    益惡化之際，猶非法持有上開槍彈，嚴重威脅社會治安，及被告尚無持上開槍彈
    犯案暨犯後否認犯行等一切情狀，量處如主文所示之刑，罰金部分並諭知易科罰
    金之折算標準。扣案之改造玩具手槍一支（含彈匣一個）及試射後所餘子彈四顆
    ，係屬違禁物，爰依刑法第三十八條第一項第一款規定宣告沒收。至於試射所用
    子彈三顆，僅餘彈殼三顆、彈頭二顆，已不具殺傷力，非屬違禁物，故不為沒收
    之諭知。
三、查槍砲彈藥刀械管制條例第十九條第一項固規定：「犯第七條、第八條、第十條
    、第十一條、第十二條第一項至第三項、第十三條第一項至第三項之罪，經判處
    有期徒刑者，應於刑之執行完畢或赦免後，令入勞動場所，強制工作，其期間為
    三年」。惟司法院大法官會議基於憲法第八條規定之精神，作成釋字第四七一號
    解釋：「按人民身體之自由應予保障，憲法第八條設有明文。限制人身自由之法
    律，其內容須符合憲法第二十三條所定要件。保安處分係對受處分人將來之危險
    性所為拘束其身體、自由等之處置，以達教化與治療之目的，為刑罰之補充制度
    。本諸法治國家保障人權之原理及刑法之保護作用，其法律規定之內容，應受比
    例原則之規範，使保安處分之宣告，與行為人所為行為之嚴重性、行為人所表現
    之危險性，及對於行為人未來行為之期待性相當。槍砲彈藥刀械管制條例第十九
    條第一項規定，不問對行為人有無預防矯治其社會危險性之必要，一律宣付強制
    工作三年，限制其中不具社會危險性之受處分人之身體、自由部分，其所採措施
    與所欲達成預防矯治之目的及所需程度，不合憲法第二十三條所定之比例原則。
    犯上開條例第十九條所定之罪，不問對行為人有無預防矯治其社會危險性之必要
    ，一律宣付強制工作三年之部分，與本解釋意旨不符，應自本解釋公布之日起不
    予適用。犯該條例第十九條第一項所列舉之罪，依個案情節符合比例原則部分，
    固應適用該條例宣告保安處分；至不符合部分而應宣告保安處分者，則仍由法院
    斟酌刑法第九十條第一項規定之要件，依職權為之，於此，自無刑法第二條第二
    項之適用，亦即仍有從新從輕原則之適用」。依據大法官會議釋字第四七一號解
    釋之意旨，宣告保安處處分，令入勞動場所，強制工作，其旨在對嚴重職業性犯
    罪及欠缺正確工作觀念或無正常工作因而犯罪者，強制其從事勞動，學習一技之
    長及正確之謀生觀念，使日後重返社會，能適應社會生活，再觀之刑法第九十條
    第一項規定，亦在對於有犯罪之習慣或以犯罪為常業或因遊蕩或懶惰成習而犯罪
    者，施以強制工作，是在權衡是否應對犯罪之被告宣告強制工作時，應審酌被告
    是否有犯罪之習慣、以犯罪為常業或因無正常工作而犯罪等情形，亦即，對於犯
    槍砲彈藥刀械管制條例第十九條第一項所列舉之罪者，是否宣告保安處分及適用
    何法條宣告保安處分，應依個案情節、犯罪人之危險性及保安處分之目的，具體
    決定之。查本件被告前無犯罪前科，有卷附臺灣高等法院被告全國前案紀錄表可
    按，其持有之改造玩具手槍一把、子彈七顆，數量不多，復無證據證明被告曾持
    扣案之槍彈另犯他罪之紀錄，則依其所為未經許可持有槍彈犯行之嚴重性、危險
    性等綜合以觀，尚難認有預防矯治其社會危險性之必要，復難遽認其有犯罪之習
    慣，或以犯某種犯罪為常業之情形，是本件被告尚無從認定係嚴重之職業性犯罪
    ，亦非因欠缺正常工作而犯罪之情形，參照上開大法官會議解釋意旨及刑法第九
    十條第一項規定之精神，認本件被告尚無宣告強制工作，以矯治其社會危險性之
    必要，附此敘明。
據上論斷，應依刑事訴訟法第二百九十九條第一項前段，槍砲彈藥刀械管制條例第十
一條第四項、第十二條第四項，刑法第十一條前段、第五十五條前段、第四十二條第
二項、第三十八條第一項第一款，罰金罰鍰提高標準條例第二條，判決如主文。
中      華      民國      九十      年      九      月  二十四    日
                              臺灣臺南地方法院刑事第二庭
                                      法  官  賴  純  慧
右正本證明與原本無異
如不服本判決應於送達後十日內向本院提出上訴狀
                                      書記官  莊  淑  雅
中      華      民      國      九十      年      九      月  二十六    日
附錄本案論罪科刑法條全文：
槍砲彈藥刀械管制條例第十一條第四項
  未經許可，持有、寄藏或意圖販賣而陳列第一項所列槍砲者，處一年以上七年以下
  有期徒刑，併科新臺幣七百萬元以下罰金。
槍砲彈藥刀械管制條例第十二條第四項
  未經許可，持有、寄藏或意圖販賣而陳列子彈者，處五年以下有期徒刑，併科新台
  幣三百萬元以下罰金。


司法院資訊處製作；財團法人民間司法改革基金會備份。
